【裁判字號】    98,訴,783
【裁判日期】    980827
【裁判案由】    毒品危害防制條例
【裁判全文】
臺灣板橋地方法院刑事判決               98年度訴字第783號
公  訴  人  臺灣板橋地方法院檢察署檢察官
被      告  甲○○
上列被告因違反毒品危害防制條例案件，經檢察官提起公訴（98
年度毒偵字第1532號），本院判決如下：
    主  文
甲○○無罪。
    理  由
一、公訴意旨略以：被告甲○○前因施用毒品案件，先後2 次經
    觀察、勒戒後，均認無繼續施用毒品之傾向，由臺灣板橋地
    方法院檢察檢察官於民國90年5 月6 日、同年6 月28日，以
    90年度毒偵字第1892號、第2536號為不起訴處分確定後，復
    於90年11月間因施用毒品案件，經本院裁定令入戒治處所施
    以強制戒治，於91年7 月26日停止戒治處分出所，於91年12
    月8 日期滿未經撤銷停止戒治，視為強制戒治執行完畢，並
    經本院以90年度板簡字第2002號判決判處有期徒刑4 月確定
    ；再因贓物案件，經本院以91年度訴字第264 號判決判處有
    期徒刑3 月確定。上開2 案經定其應執行刑為有期徒刑6 月
    ，於92年1 月25日執行完畢（未構成累犯）。又因搶奪案件
    ，經臺灣桃園地方法院以95年度訴字第507 號判決判處有期
    徒刑1 年6 月確定，及因施用第二級毒品案件，經本院以95
    年度簡字第6082號判決判處有期徒刑6 月，嗣經減刑為有期
    徒刑3 月確定，上開2 罪接續執行，於97年12月2 日縮短刑
    期假釋出監付保護管束，保護管束結束日期為98年3 月31日
    （不構成累犯）。詎其猶不知悔改，於上開假釋保護管束期
    間，復基於施用第一級毒品之犯意，於98年1 月21日下午2
    時4 分許，至臺灣板橋地方法院檢察署觀護人採尿前回溯26
    小時內之某時，在不詳地點施用第一級毒品海洛因，嗣經觀
    護人採集其尿液送驗，檢驗結果呈嗎啡、可待因陽性反應，
    始知上情。因認被告涉犯毒品危害防制條例第10條第1 項之
    施用第一級毒品罪嫌等語。
二、按犯罪事實應依證據認定之，無證據不得認定犯罪事實；不
    能證明被告犯罪者，應諭知無罪之判決，刑事訴訟法第154
    條第2 項及第301 條第1 項，分別定有明文。次按認定不利
    於被告之事實，須依積極證據，苟積極證據不足為不利於被
    告事實之認定時，即應為有利於被告之認定，更不必有何有
    利之證據；又事實之認定，應憑證據，如未能發現相當證據
    ，或證據不足以證明，自不能以推測或擬制之方法，以為裁
    判基礎。而刑事訴訟法上所謂認定犯罪事實之積極證據，係
    指適合於被告犯罪事實之認定之積極證據而言，雖不以直接
    證據為限，間接證據亦包括在內；然而無論直接或間接證據
    ，其為訴訟上之證明，須於通常一般之人均不致有所懷疑，
    而得確信其為真實之程度者，始得據為有罪之認定，倘其證
    明尚未達到此一程度，而有合理之懷疑存在時，致使無從形
    成有罪之確信，根據「罪證有疑，利於被告」之證據法則，
    即不得遽為不利被告之認定（最高法院30年上字第816 號、
    29年上字第3105號、30年上字第1831號、40年臺上字第86號
    及76年臺上字第4986號判例意旨參照）。
三、公訴人認被告涉犯上開施用第一級毒品罪嫌，無非係以臺灣
    尖端先進生技醫藥股份有限公司濫用藥物檢驗報告1 紙為其
    主要論據。訊據被告甲○○堅決否認有何施用第一級毒品海
    洛因犯行，辯稱：伊並未施用海洛因，伊在採尿前有服用感
    冒藥及止痛藥，可能是上開藥品含有嗎啡、可待因成分，才
    會導致伊尿液有毒品陽性反應等語。
四、經查：
(一)被告於98年1 月24日下午2 時4 分許，經臺灣板橋地方法院
    檢察署觀護人採集其尿液送往臺灣尖端先進生技醫藥股份有
    限公司以EIA 酵素免疫分析法初步檢驗，及以GC/MS 氣相層
    析質譜儀法確認檢驗結果，確呈嗎啡、可待因陽性反應乙節
    ，有該公司濫用藥物檢驗報告、臺灣板橋地方法院檢察署受
    保護管束人（被告）尿液檢體監管紀錄表各1 紙附卷可稽（
    見98年度毒偵字第1532號卷第3 、4 頁），是此部分事實固
    堪認定。
(二)然依上開濫用藥物尿液檢驗報告所示，被告尿液中可待因之
    濃度為7900ng/ml ，遠大於嗎啡之濃度790ng/ml，經本院依
    職權將被告所服用之感冒藥、止痛藥送往法務部調查局鑑定
    ，該局函覆：「送驗藥物3 包經拆封檢視計有17種藥物，經
    本局分別編號檢驗，其中編號3-4 號藥錠含可待因成分，服
    用該藥錠後，尿液有可能呈現可待因濃度為7900ng/ml 、嗎
    啡濃度為790ng/ml之結果」等語，此有法務部調查局98年6
    月29日調科壹字第09800346210 號函在卷可按（見本院卷第
    42頁），益徵被告辯稱其並未施用海洛因，而係因服用藥物
    以致驗尿結果呈毒品陽性反應等語，尚非無據；本件被告為
    臺灣板橋地方法院檢察署觀護人採集之尿液，經檢驗結果固
    呈嗎啡、可待因陽性反應，然此是否確係因其施用第一級毒
    品海洛因所致即非無合理之懷疑存在，無從令本院形成被告
    有罪之確信，自難僅憑臺灣尖端先進生技醫藥股份有限公司
    濫用藥物檢驗報告即認被告確有施用第一級毒品海洛因之犯
    行。
五、綜上所述，本件公訴人認被告涉犯施用第一級毒品海洛因罪
    嫌，其所憑之積極證據，尚不足以證明被告確有其所指之犯
    行而達於無合理懷疑存在之程度。此外，復查無其他積極證
    據足認被告有公訴人所指之施用第一級毒品海洛因犯行，揆
    諸前揭條文及判例意旨，既不能證明被告犯罪，自應為被告
    無罪之諭知。
據上論斷，應依刑事訴訟法第301條第1項，判決如主文。
本案經檢察官鄭潔如到庭執行職務。
中    華    民    國    98    年     8    月    27    日
                  刑事第十五庭  審判長法  官  李君豪
                                      法  官  何燕蓉
                                      法  官  錢衍蓁
上列正本證明與原本無異。
如不服本判決，應於判決送達後10日內敘明上訴理由，向本院提
出上訴狀 (應附繕本) ，上訴於臺灣高等法院。其未敘述上訴理
由者，應於上訴期間屆滿後20日內向本院補提理由書「切勿逕送
上級法院」。
                                      書記官  劉靜慧
中    華    民    國    98    年    8     月    27    日


司法院資訊處製作；財團法人民間司法改革基金會備份。
